臺灣高等法院臺南分院刑事判決　　　　100年度上訴字第319號
上　訴　人
即　被　告　吳維倫
選任辯護人　蔡弘琳律師
　　　　　　蘇正信律師
　　　　　　蔡進欽律師
上列上訴人因毒品危害防制條例案件，不服臺灣臺南地方法院99
年度訴字第1349號中華民國100年1月25日第一審判決（起訴案號
：臺灣臺南地方法院檢察署99年度偵字第1921號），提起上訴，
本院判決如下：
    主  文
原判決撤銷。
吳維倫販賣第三級毒品，處有期徒刑捌年。扣案之Sony Ericsso
n牌行動電話壹具沒收；販賣第三級毒品所得新臺幣壹萬柒仟元
沒收，如全部或一部不能沒收時，以其財產抵償之。
    事  實
一、吳維倫明知愷他命（katamine，俗稱K他命）係毒品危害防
    制條例第2條第2項第3款所定之第三級毒品，不得販賣，因
    見販賣愷他命有利可圖，竟意圖營利，基於販賣第三級毒品
    愷他命之犯意，於民國99年1月9日21時54分許起，至99年1
    月10日上午9時39分止，以其所有之Sony Ericsson牌行動電
    話1具（搭配向友人沈志儒借用之門號0000000000號SIM卡）
    及以友人沈志儒名義申請裝設在臺南市○○路○段149號合夥
    經營檳榔攤之（06）000-0000號市內電話，作為聯絡販毒之
    工具，與在澎湖之陳建志（其向吳維倫販入愷他命後，再販
    賣及轉讓予他人，所犯販賣及轉讓第三級毒品罪，經臺灣澎
    湖地方法院以99年度訴字第6號判處罪刑，並經臺灣高等法
    院高雄分院以99年度上訴字第2057號判處上訴駁回確定在案
    ）所使用之行動電話門號0000000000號門號聯繫後，雙方達
    成合意，由吳維倫以新臺幣（下同）1萬7千元之代價，販售
    愷他命50公克予陳建志，並相約於99年1月10日上午，在臺
    南市○區○○路2段1002號臺南機場航空站交易，經陳建志
    指示駱明明（所犯與陳建志共同運輸第三級毒品罪，經臺灣
    澎湖地方法院以99年度訴字第6號判處有期徒刑1年，並經臺
    灣高等法院高雄分院以99年度上訴字第2057號判處上訴駁回
    確定在案）於99年1月10日上午10時10分許，自澎湖馬公機
    場航空站搭乘立榮航空班機，於同日上午10時53分許抵達臺
    南機場航空站後，於同日上午11時左右，在臺南機場航空站
    航站大廈外路口與吳維倫會面後，隨即由吳維倫駕駛黑色休
    旅車搭載駱明明至臺南高鐵站搭車至高雄，欲轉往高雄小港
    機場航空站搭機返回澎湖，於前往臺南高鐵站途中，由吳維
    倫在車上先取少量愷他命供駱明明實際試用（即施用）確認
    後，吳維倫即交付愷他命1包重約50公克予駱明明，向駱明
    明收取購買毒品價金1萬7千元，並於抵達臺南高鐵站後另外
    向駱明明收取車資1千元。駱明明於同日14時許，在高雄小
    港機場航空站搭乘復興航空班機，返回澎湖馬公機場航空站
    ，由陳建志駕車前去搭載駱明明離開，駱明明於途中在車上
    將購自吳維倫之愷他命1包交付予陳建志。嗣經行政院海岸
    巡防署海岸巡防總局南部地區巡防局（下稱南部地區巡防局
    ）對陳建志使用之行動電話門號0000000000號依法實施通訊
    監察，於99年1月16日18時30分許查獲陳建志，並扣得其所
    有之第3級毒品愷他命2包（驗後淨重共計為7.282公克），
    經由陳建志配合協助偵查，於99年1月20日20時40分許，誘
    引吳維倫前往臺南市○○路與康樂街交岔路口附近當場查獲
    ，經南部地區巡防局人員徵得吳維倫之同意實施搜索，扣得
    其所有之Sony Ericsson牌行動電話1具（搭配向友人沈志儒
    借用之門號0000000000號SIM卡1張），始查悉上情。
二、案經南部地區巡防局移請臺灣臺南地方法院檢察署檢察官偵
    查起訴。
    理  由
甲、關於證據能力方面
    按被告以外之人於審判外之言詞或書面陳述，除法律有規定
    者外，不得作為證據，刑事訴訟法第159條第1項定有明文。
    次按被告以外之人於審判外之陳述，雖不符刑事訴訟法第15
    9條之1至之4之規定，而經當事人於審判程序同意作為證據
    ，法院審酌該言詞陳述或書面陳述作成時之情況，認為適當
    者，亦得為證據，刑事訟訴法第159條之5第1項定有明文。
    本判決所引用下述具傳聞性質之供述證據，經本院於準備程
    序時提示被告及其辯護人，均表示同意作為證據（見本院卷
    第54頁），且於本院審理時提示被告、辯護人、檢察官均表
    示無意見（見本院卷第144頁），迄於言詞辯論終結前均未
    聲明異議，視為同意作為證據，本院審酌該等證據之取得過
    程並無瑕疵，與本案待證事實間復具有相當之關聯性，自得
    採為證據。
貳、認定犯罪事實所憑之證據及理由：
一、訊據被告吳維倫矢口否認販賣第三級毒品愷他命予陳建志、
    駱明明之犯行，並辯稱：我以前聽合夥經營檳榔攤之友人沈
    志儒提及他的朋友在賣愷他命及搖頭丸，也曾聽見沈志儒與
    在特種場所上班的小姐說，先前有一批愷他命使用後會流鼻
    血，我亦曾搭乘沈志儒之車子送檳榔時，親眼看見沈志儒在
    車上販賣愷他命給駱明明；我於98年12月底向沈志儒借用門
    號0000000000號SIM卡，適有陳建志撥打上開門號詢問購買
    愷他命事宜，陳建志誤以為我是沈志儒，我本想藉機賺取中
    間差價，才與陳建志約定販賣50公克愷他命17,000元，我向
    沈志儒及其友人「雄仔」詢問可否調到400公克愷他命，但
    並未調得，故我實際上並沒有愷他命可供販賣予陳建志，但
    陳建志於99年1月10日打電話告知我，其女姓友人已經坐飛
    機至臺南，我才親自到機場向駱明明表示我並無愷他命，駱
    明明責怪我為何不早說，並表示她會自己想辦法離開臺南，
    我並未駕車載駱明明去臺南高鐵站，更未在車上與駱明明交
    易毒品，99年1月20日警方查獲我時，我身上並無任何毒品
    ，查扣之電子秤係供我調配檳榔配料所用，非販賣愷他命所
    用之物等語。
二、經查：
  (一)被告於偵訊、原審及本院審理中迭次供承：我原本基於想要
    賺取差價之營利犯意，自99年1月9日21時54分許起至99年1
    月10日上午9時39分止，使用自己所有之扣案之Sony Ericss
    on牌行動電話1具，搭配向友人沈志儒借用之門號000000000
    0號SIM卡，及以友人沈志儒名義申設之（06）0000000號市
    內電話，陸續與陳建志所使用之0000000000號行動電話門號
    聯繫愷他命之價格、數量等，雙方達成合意，以1萬7千元之
    代價，販售第三級毒品愷他命50公克予陳建志，並相約於99
    年1月10日上午在臺南機場航空站附近交易，陳建志叫駱明
    明於99年1月10日搭乘上午10時10分許班機前來，我在臺南
    航空站外有與駱明明會面等情，核與證人陳建志於警詢、偵
    訊及原審，證人駱明明於警詢、偵訊、原審及本院證述情節
    ，此部分指證悉相符合，是被告此部分之任意性供述，有購
    毒者即證人陳建志、駱明明之指證為補強證據，足資擔保被
    告供述之真實性，自可採信。
  (二)證人陳建志於警詢、偵訊及原審指證：（經警方提示99年1
    月9日至99年1月10日證人陳建志使用行動電話門號00000000
    00號與被告使用之門號0000000000號《通訊監察譯文誤載為
    0000000000號、0000000000號》、06-0000000號通訊監察譯
    文，及99年1月9日至99年1月10日證人陳建志使用之行動電
    話門號0000000000號與證人駱明明使用之行動電話門號0000
    000000號通訊監察譯文，及被告使用之門號0000000000號《
    通聯紀錄誤載為0000000000號》之通聯紀錄）我透過澎湖某
    酒店小姐之介紹向吳維倫購買愷他命，但我從未見過吳維倫
    ，我們在電話中有講他叫吳維倫，大家有默契，在電話中沒
    有稱呼，吳維倫並未與我聯繫他調不到貨；上開行動電話門
    號0000000000號與門號0000000000號、06-0000000號通訊監
    察譯文，是我跟「阿倫」談論交易毒品事宜，而上開行動電
    話門號0000000000號與門號0000000000號通訊監察譯文，是
    我與駱明明談論委託她去臺南與「阿倫」交易愷他命；駱明
    明於99年1月10日上午10時10分搭機至臺南機場與「阿倫」
    交易購買愷他命50公克，駱明明到臺南機場後，我有打電話
    給「阿倫」，叫「阿倫」打電話給駱明明確認身分，我再打
    電話給駱明明，駱明明說他已經看到「阿倫」，駱明明於同
    日下午回到澎湖，在車上交給我購得之愷他命，我以電子秤
    秤重，扣除夾鏈袋重量，約重49點多公克，我於99年1月10
    日向吳維倫購得之愷他命已供自己施用及轉讓給駱明明施用
    ，及販賣予駱明明、呂玉梅，於99年1月16日被警查獲之愷
    他命2包，就是我於99年1月10日向吳維倫購入的這一批等語
    （見99年度偵字第1921號卷《下稱偵卷》第20-27頁、第80-
    84頁、第159-161頁、原審卷第63-76頁）；證人駱明明於警
    詢及原審到庭指證：（經警方提示99年1月9日、10日證人陳
    建志使用之行動電話門號0000000000號與證人駱明明使用之
    行動電話門號0000000000號通訊監察譯文，及被告使用之行
    動電話門號0000000000號通聯紀錄）陳建志事先聯絡好購買
    愷他命之細節後，上開通訊監察譯文是陳建志與我之通話，
    陳建志託我搭乘99年1月10日上午10點10分許班機至臺南機
    場向「阿倫」購買50公克愷他命，並交待我要向「阿倫」多
    拿回先前欠的10公克愷他命，我抵達臺南機場，先依陳建志
    囑付，以公共電話撥打對方賣家，因通話中未打通，我打電
    話告訴陳建志，後來我走出機場航廈大樓，在前方紅綠燈下
    ，有一名駕駛黑色休旅車之男子叫我上車，該男子開車載我
    去臺南高鐵車站途中拿出1包愷他命，從該包愷他命取出一
    些讓我試用，我試用過才付17,000元給他，到了臺南高鐵站
    ，他另外向我拿了1,000元車資，我回到澎湖，陳建志來機
    場接我，我上車後立即將購得之愷他命交給陳建志，99年1
    月10日與我交易愷他命之男子就是在庭被告吳維倫等語（見
    警卷第19、30頁、偵卷第36-38、102-103、106-107、155頁
    、原審卷第48-53、57-59頁、本院卷第100-101頁），互核
    證人陳建志與駱明明指證關於「證人陳建志於99年1月10日
    託付證人駱明明自澎湖搭機前往臺南向被告購買愷他命50公
    克，證人駱明明搭乘當日上午10時10分許航班，抵達臺南機
    場航空站航站大廈外之路口與被告會面，其後證人駱明明係
    自高雄小港機場航空站搭機抵達澎湖馬公機場航空站，由證
    人陳建志駕車前來接機，證人駱明明在車上將上開購自被告
    之第三級毒品愷他命1包交付予證人陳建志」等之重要情節
    所為供述，大致相符，並無重大矛盾岐異之處，且證人駱明
    明確於99年1月10日搭乘立榮航空股份有限公司班機於上午
    10時53分抵達臺南機場航空站，又於當日搭乘復興航空股份
    有限公司班機於下午2時40分抵達馬公航空站等情，此有立
    榮航空股份有限公司100年5月25日立航字第20110341號函、
    復興航空運輸股份有限公司99年4月12日旅服字第2010-0136
    號函、班機時刻表附卷可憑（見偵卷第188-189頁、本院卷
    第135-136頁、警卷第46-47頁），並有臺灣澎湖地方法院98
    年聲監字第000081號通訊監察書（監聽證人陳建志使用之門
    號0000000000號電話）、99年1月9日至99年1月10日證人陳
    建志使用之行動電話門號0000000000號與被告使用之行動電
    話門號0000000000號《經本院調取扣案SIM卡1張，查悉通訊
    監察譯文誤載為0000000000、0000000000號》及06-0000000
    號通訊監察譯文、證人陳建志使用之行動電話門號00000000
    00號與證人駱明明使用之行動電話門號0000000000號通訊監
    察譯文，及被告使用之行動電話門號0000000000號通聯紀錄
    《通聯紀錄誤載為0000000000》附卷可憑（見偵卷第28-33
    、40-46、85-100頁），並有在被告處扣得之Sony Ericsson
    牌行動電話1具（搭配門號0000000000號SIM卡1張）可資佐
    證，且有搜索扣押筆錄、扣押物品目錄表、現場搜索照片6
    張附卷足參（見警卷第42-43頁、48-50頁）。
  (三)再依前開卷附之被告與證人陳建志交易前一日即99年1月9日
    21時54分許之通訊監察內容如下（見偵卷第28-29頁）：
      B（被告，下同）：要找誰？
      A（證人陳建志，下同）：你知道我是誰嗎？我是澎湖那
      個啦。
      B：嗯，逗陣仔。
      A：那陣子發生一些事啦。
      B：嗯。
      A：我不好意思用我的手機打給你，所以你打給我，我都
        沒有接。
      B：我想說奇怪，也沒有上線，也沒有那個。
      A：我想說過幾天再跟你說比較安全啊。
      B：嗯。
      A：那明天，跟我那天說的一樣你聽懂嗎？
      B：嗯。
      A：OK 喔？
      B：可是價格有變動喔。
      A：是喔。B：對啊，你那時候拿的話比較便宜。
      A：現在是多高呢？
      B：現在38喔，那時我問的是34。
      A：嗯。
      B：人家給我34。像他們外面小販的再加上去就36啊。
      A：嗯。
      B：沒有洗過的。
      A：你上次跟我說的那一批，回來就那個。
      B：逗陣仔，因為我拿給你那一批喔，在我們這邊是算很
         好很好的，銷的真太好了，我不曉得去到那邊會沒有
         銷路啊。
      A：沒有，那批真的不好。
      B：就你說的會流血的那批喔？
      A：對啊。
      B：那批在我們這邊就很好啊。
      A：那一批真的是不好啊，大家都罵我，因為我在這邊很
         少被人家罵的。
      B：不好意思。
      A：那你這一批，像我上次說的數量，我不就還要多2千給
         你？
      B：嗯。
      A：就2萬1就對了啦。
      B：對啊。
      A：東西就像我們上次說的那樣喔？
      B：好。
      A：那我明天。
      B ：差不多幾點？
      A：等一下，我看一下，早上有沒有辦法？
      B：幾點？
      A：你要在那邊等我喔？
      B：好啊。
      A：因為會很趕。
      B：行程也是跟那上次一樣嗎？
      A ：不一樣。B：不然呢？
      A：8點25分飛機的話，到你們那邊也快要9點了。
      B：嗯。
      A：回來作9點20的，所以你那邊要等我們喔。
      B：在高鐵的喔。
      A：沒有啦。
      B：小港？
      A：如果你要去小港的話，我們就比較好處理了喔。
      B：嗯。
      A：你如果沒有過去的話，過去你們那邊的話我們就比較
         趕了。
      B：嗯，因為我這邊要往小港去的話是比較那個啦，有比
         較不方便啦。
      A：不然就去你們那邊啊。
      B：就跟上次一樣啊。
      A：那你要在機場等我喔。
      B：你說臺南的飛機嗎？
      A：因為我們一下飛機就要馬上回來了。
      B：那這樣我就直接處理好了。
      A：好。
    依前開卷附之被告與證人陳建志於交易當日之前即99年1月
    10日7時58分許之通訊監察內容如下（見偵卷第31頁）：
      B（被告，下同）：兄弟喔？
      A（證人陳建志）：嗯。
      B：他原本是要買，你說是10點10分的嗎？
      A：嗯。
      B：可以了，可以買了。
      A：可以喔？
      B：嗯，一樣來我們這邊。
      A：好，OK。
    依前開卷附之被告與證人陳建志於交易當日之前即99年1月
    10 日9時24分許之通訊監察內容如下（見偵卷第31頁）：
      A（證人陳建志，下同）：你說你那邊50多少？
      B（被告）：昨晚問的是380啦。
      A：那這樣我知道了。
    依前開卷附之被告與證人陳建志交易當日即99年1月10日9時
    26 分許之通訊監察內容如下：
      B（被告，下同）：那個早上這個有沒有，跟昨天問的不一樣喔
       。
      A（證人陳建志，下同）：為什麼？
      B：昨天那個比較高，今天這個比較低。
      A ：我朋友問你們臺南的才175而已。
      B：我剛剛跟你報的是100，我跟你說，我話還沒有說完你
         就掛斷了。
      A：他100才35啊。
      B：嗯，早上這個有沒有，34啊。
      A：34？
      B：嗯。
      A：重點是好壞這樣子啊。
      B：好的啊。
      A：不要再像上次那樣回來被打槍喔。
      B：不會啦。
      A：不然我回來都是很慢的。
      B：我知道。
    依前開卷附之被告與證人陳建志交易當日即99年1月10日9時
    39 分許之監聽譯文內容如下：
      A（證人陳建志，下同）：我們現在要過去了。
      B（即被告，下同）：你說怎麼樣？
      A：我們現在要過去了。
      B：我們現在已經到這邊了。
    是由上開通訊監察內容可知，購毒者即證人陳建志於交易之
    前一晚即99年1月9日晚間至交易當日99年1月10日上午9時26
    分許委由人駱明明搭機至臺南機場與被告見面前，不斷與被
    告以電話聯繫搓商所欲購買之第三級毒品愷他命之品質、價
    格及證人陳建志之班機時間，且自每100公克原為「38」（
    即3萬8千元），於證人駱明明出發前降為「34」（即100公
    克為3萬4千元），故證人陳建志、駱明明證述由證人陳建志
    指示證人駱明明於99年1月10日出面向被告以1萬7千元價格
    購買50公克之愷他命，應屬與事實相符，而可採信。雖被告
    辯稱其並實際上並無調得愷他命可供販賣云云，惟查，設若
    被告於99年1月10日上午確無愷他命可供販賣予證人陳建志
    ，衡情被告殊無於99年1月10日上午仍多次與證人陳建志議
    價及確認至臺南確班機之必要，且被告明知證人陳建志所託
    請之人係自澎湖搭機前來臺南向其購買愷他命，衡情理應於
    證人陳建志於99年1月10日上午9點39分許告知被告「我們現
    在要過去了」（指證人駱明明現在要搭機至臺南機場交易之
    意）之際，據實告以證人陳建志其並無愷他命可供販賣，以
    免買賣雙方費時費力徒勞無功，反而增加販毒者與購毒者遭
    警鎖定之風險，惟被告非但於99年1月10日上午多次與證人
    陳建志議價，且告以證人陳建志「我們現在已經到這邊了」
    ，意即被告已經在臺南機場等待之意，以促使並確認證人陳
    建志指示證人駱明明專程搭機前來臺南機場航空站與被告交
    易，若非被告確有愷他命，衡情自無為上開舉措之理，足證
    被告確有愷他命可供販賣無誤。
  (四)再依卷附之證人駱明明與陳建志於99年1月10日下午1時36分
    通訊監察內容如下（見偵卷第33頁）：
      A（證人陳建志，下同）：喂
      B（證人駱明明，下同）：怎樣？
      A：在那裏啊？
      B：在高雄啊。
      A：吼，好啦。
      B：在「候補」了，候補2點的，喂。
      A：嘿，我在候補。
      B：吼吼。
    及依證人駱明明與陳建志於99年1月10日下午2時44分通訊監
    察內容如下（見偵卷第33頁）：
      A（證人陳建志，下同）：喂
      B（證人駱明明，下同）：你多久到？
      A：再開了啦。
      B：你還要多久啊，外面...
      A：30分，妳跟我說2點25分的哦。
      B：我跟你說我補2點的候補然後到那邊2點半。
      A：我聽成2點25分的，好啦，10分鐘到啦。
      B：10分鐘快點，外面很多那個。
    依上開證人駱明明與陳建志之通訊監察內容可知，證人駱明
    明於同日下午返抵澎湖馬公機場後，立即聯繫證人陳建志趕
    快前來接機，並表示「外面很多那個」，其催促證人陳建志
    甚急，並意指機場外佈有很多警力，恐遭查緝，若非證人駱
    明明已經購得愷他命，且攜帶在身上，何需擔心「外面很多
    那個」。況證人駱明明於偵訊及原審具結證稱：其以同一方
    式受陳建志之委託出面向被告購買愷他命共有第2次，本案
    99 年1月10日是第2次，先前於98年12月間向被告第1次購得
    之愷他命因品質不佳，施用之後會流鼻血，所以第2次即99
    年1月10日這次我有試用等情（見偵查卷第155頁、原審卷第
    60頁），此與卷附之被告與證人陳建志於交易前一日即99年
    1月9日21時54分許通訊監察內容，被告於電話中主動提及「
    就你說的會流血的那批喔？」等語相符（見偵卷第28頁），
    益證證人駱明明前開證述其於99年1月10日搭乘被告駕駛之
    黑色休旅車，自臺南機場前往臺南高鐵站之途中，先實際試
    用後，以1萬7千元向被告購買50公克愷他命等情，與事實相
    符，自足憑採。
  (五)復查，證人陳建志於99年1月16日18時30分許經警查獲後，
    在陳建志駕駛之自小客車扣得疑似第三級毒品愷他命2包後
    ，經臺灣澎湖地方法院檢察署送往高雄醫學大學附設中和紀
    念醫院鑑定後，確認為第三級毒品愷他命無誤（驗後淨重共
    計為7.282公克），此有南部地區巡防局99年1月16日澎湖機
    字第0990000879號案件移送書、高雄醫學大學附設中和紀念
    醫院99年2月23日鑑驗報告1份在卷可稽（見臺灣澎湖地方法
    院檢察署99年度偵字第88號第1、57頁），再參以證人陳建
    志於原審結證：臺灣澎湖地方法院99年度訴字第6號判決事
    實認定我於99年1月13日、14日、16日販賣第三級毒品予駱
    明明，於99年1月16日轉讓第三級毒品給駱明明，於99年1月
    15日販賣第三級毒品予李玉梅之愷他命之來源，均是駱明明
    於99年1月10日向被告購得之該批毒品，警方於99年1月16日
    搜索扣得之第三級毒品，亦是駱明明於99年1月10日帶回來
    之同一批毒品等語（見原審卷第75頁），益證證人陳建志於
    99年1月10日委由證人駱明明出面向被告購得之毒品，確係
    第三級毒品愷他命無誤。本案依被告與證人陳建志於99 年1
    月9日及99年1月10日上開聯繫購買愷他命之通訊監察內容，
    及證人陳建志與駱明明於99年1月10日聯繫前去接機之通訊
    監察內容，以及前開調查證據之結果，足以補強證人陳建志
    、駱明明指證證人陳建志委託證人駱明明於99年1月10日以1
    萬7千元向被告購得50公克愷他命之情節，洵非子虛，非屬
    憑空杜撰誣陷之詞，應可採信。
  (六)證人沈志儒於本院到庭結證：我與被告是合夥經營檳榔攤，
    我不認識陳建志、駱明明，先前與我同住之友人「嘉榮」入
    監執行，搬走時留下一張SIM卡，我搬去被告家住，將此張
    卡一起帶過去，被告問我這張卡有沒有用，向我借用此張SI
    M卡，我未曾與陳建志聯絡以手機販賣愷他命，也無友人在
    販賣愷他命，更未曾談及先前有一批愷他命使用過會流鼻血
    ，被告有問過我有無400公克愷他命，我說沒有等語（見本
    院卷第99-100頁），另證人駱明明於本院結證：我不認識沈
    志儒，本案之前，我有一次也是自己前來臺南向被告購買愷
    他命等語（見本院卷第100-101頁）；是被告辯稱其向沈志
    儒借用門號0000000000號SIM卡1張確可採信，惟其另辯稱沈
    志儒先前曾提及其友人在賣愷他命及搖頭丸，曾聽見沈志儒
    與在特種場所上班的小姐說，先前有一批愷他命使用後會流
    鼻血，亦曾乘坐沈志儒之車子，親見沈志儒在車上販賣愷他
    命給駱明明，故證人陳建志撥打門號0000000000電話欲購買
    愷他命時，誤以為其為沈志儒云云，非屬實情，洵不可採。
  (七)被告之辯護人為其辯護如下：
  (1)證人陳建志就毒品來源及購買金額，有前後供述不一情形，
    且證人陳建志係委託證人駱明明與被告進行交易，本人並未
    親自參與，有關被告與證人駱明明於台南機場外交易情形，
    顯係自證人駱明明傳述而來，證人駱明明之前後供述不一情
    形：
  按刑事被告於審判中詰問證人，係藉由詰問程序之行使，使
    法院得以觀察其問答之內容與互動，親身感受而獲得心證，
    有助於公平審判及發見真實之實現，以達成刑事訴訟之目的
    ，屬於被告重要之訴訟防禦權利，為憲法第16條之訴訟基本
    權所保障，且屬第8條第1項規定「非由法院依法定程序不得
    審問處罰」以及對人民身體自由所保障之正當法律程序之一
    種權利。據此，刑事訴訟法設有「交互詰問」制度以落實上
    開刑事被告詰問證人之權利。所謂「交互詰問」，係指雙方
    依據刑事訴訟法第166條以次規定所為之「輪流盤問」，以
    辯明被證人指控為不利事項之供述證據，經由被告之「反詰
    問」，以檢驗證人證言之憑信性，藉以發見實體之真實。從
    而，被告以外之人（尤其是具有共犯關係之共同被告）所為
    不利被告之陳述，除客觀上不能受詰問者外，即應踐行人證
    之調查程序，依詰問規則使被告確實有詰問該證人現在與先
    前陳述內容之瑕疵的機會，然後再比較其分別調查所得之供
    述證據，斟酌取捨而採為裁判之基礎（最高法院96年台上字
    第1041號判決意旨參照）。又證人之陳述有部分前後不符，
    究竟何者可採，法院本得依其自由心證予以斟酌，若其基本
    事實之陳述與真實性無礙時，仍非不得予以採信，非謂一有
    不符，即認其全部均為不可採納（最高法院95年臺上字第73
    19號判決意旨參照）。
  證人陳建志就其所犯販賣及轉讓愷他命案件，於99年1月16
    日警詢中供承：我於99年1月16日為警查獲之愷他命2包之來
    源係於99年1月13日在馬公市中興國小附近向一名男子以6千
    元購得10公克等語（見警卷第22頁）；於99年1月16日偵訊
    中以被告身分供承：我於99年1月10日託駱明明搭機至臺南
    以1萬7千元購買1包愷他命50公克等語（見99年度偵字第88
    號卷第13-14頁）；又於99年1月17日偵訊中以被告身分供述
    ：我以前是在臺中向別人買毒品，只有於99年1月10 日才向
    持用0000000000（應為0000000000號之誤載）電話之人購買
    毒品等語（見99年度偵字第88號卷第21-22頁）；另於本案
    偵查及原審以證人身分結證：我委託駱明明於99 年1月10日
    與被告以1萬7千元交易購買愷他命50公克等情（見偵卷第16
    0頁、原審卷第64-65頁）；是證人陳建志就99年1月16日為
    警查獲之愷他命2包，是否為委託證人駱明明向被告於99年1
    月10日購得之愷他命之證詞，前後所述，確有不一致之情事
    ，然查：證人陳建志於99年1月16日為警查獲之初，於警詢
    中先否犯行，並供述查獲之愷他命係於99年1月13日在馬公
    市中興國小附近向一名男子以6千元購得10公克，且就其與
    分別與被告及證人駱明明上開通訊監察內容概以不清楚、不
    記得、不知道等語搪塞，此觀證人陳建志99年1月16日警詢
    筆錄自明（見警卷第23-27頁），嗣經警方於同日移送檢察
    官偵訊後，證人陳建志始坦承其確有於99年1月10日委託證
    人駱明明以1萬7千元向被告購買愷他命50公克等情，是證人
    陳建志於99年1月16日警詢之初，顯係為飾詞否認其本身所
    犯販賣毒品案件，而不實指證愷他命之來源，此部分供述，
    既與事實不符，自無足採，況證人陳建志自99年1月16日偵
    訊中坦承販賣毒品犯行後所為供述之證詞觀之，其就99年1
    月10日委託證人駱明明向被告以1萬7千元購買50公克愷他命
    之陳述，大致相符，依上開說明，證人陳建志最初於警詢之
    供述，縱與其後之供述有不一致之情況，非謂其就其他指述
    全部不可採信，而得逕為有利被告之認定。
  至證人駱明明先後於99年1月16日、99年1月20日警詢指證：
    陳建志有跟賣方說我到臺南，並且說我穿什麼衣，然後從黑
    色福特休旅車走下來一個年約20幾歲之男子叫我上車，我交
    給對方1萬7千元，對方給我一包愷他命，數量我不清楚，之
    後陳建志打電話給賣方，叫他載我去臺南高鐵搭車前往高雄
    高鐵站等語（見警卷第19、30頁）；於99年2月5日警詢指證
    ：陳建志要購買50公克愷他命，且交待我要多拿回對方欠他
    10公克愷他命，我抵達臺南機場後，我打電話給對方，但電
    話通話中，我再打電話給陳建志，我在機場前面紅綠燈下等
    ，過了5-10分鐘，有一輛黑色休旅車靠近叫我上車，途中他
    從駕駛座右手邊音響面板下面的盒子拿出一包愷他命給我，
    重量我不確定，我有跟他說還要多給10公克，他叫我拿1萬7
    千元給他，我問他說不是1萬6千元嗎，他說確定是1萬7千元
    ，然後他從椅子下拿出一個盤子放置愷他命叫我試用，他開
    車載我到臺南高鐵站，再向我要1千元車資，我回到馬公機
    場，陳建志開車來接我，他拿磅秤出來秤數字是43.5等語（
    見偵卷第35-36頁）；於99年2月12日警詢指證：因為我與吳
    維倫第一次（指98年12月間受陳建志委託向被告購買愷他命
    ）有見過面，第二次（指本案99年1月10日）在直接約在臺
    南機場前面紅綠燈見面，我打電話給吳維倫，吳維倫說他已
    在前面的紅綠燈等我，我走出機場就看到吳維倫駕駛與第一
    次交易（指98年12月間）一樣的黑色休旅車，我上車後跟吳
    維倫講我要去臺南高鐵，他在車上拿一包愷他命給我，並從
    從手煞車旁拿一個鐵盒上面放愷他命叫我試用，到臺南高鐵
    站我拿1萬6千元給他，他說價格變成1萬7千元，我打電話問
    陳建志，陳建志說沒有問題，我就多付1千元給吳維倫等語
    （見偵卷第103、105頁）；是依證人駱明明上開證詞可知，
    其抵達台南機場後，究係被告已在機場等候，抑或由證人駱
    明明聯絡被告到機場，抑或由證人陳建志聯絡被告到機場？
    交易毒品之金額究為1萬6千元或1萬7千元？又該價金有無包
    含臺南機場至臺南高鐵車資1千元？證人陳建志有無交代證
    人駱明明向被告購買愷他命之重量？證人駱明明交付金錢時
    究係一上被告之車後，抑或前往臺南高鐵途中？被告自車上
    何處取出愷他命販賣予證人駱明明？係證人陳建志或駱明明
    要求被告開車載至臺南高鐵站？上開各節，或因證人駱明明
    前後陳述不盡完全，致其證詞似有前後微異之處，或確有不
    一致之處，然證人駱明明於原審及本院審理中到庭接受詰問
    時結證：陳建志有交待我購買約50公克1萬7千5百元愷他命
    ，我到臺南機場打電話給「阿倫」，但他的電話通話中，我
    打給陳建志，陳建志說他打會給「阿倫」，叫我再打一次給
    「阿倫」，後來我自己再打一次，有與「阿倫」聯絡上，告
    訴他我到了，且告訴他我穿什麼衣服，站在機場紅綠燈口，
    「阿倫」說他開休旅車，我上車後告訴他我趕時間坐高鐵，
    我請他載我去高鐵，途中他有右手邊腳下面彎腰取出愷他命
    1包，並從此包中取出一些讓我試用，我試用過才付錢，快
    到高鐵站我另付車資1千元等語（見原審卷第48-51頁、57頁
    、本院卷第101頁），是原審及本院踐行人證之調查程序，
    且依詰問規則使被告確實有詰問證人駱明明現在與先前陳述
    內容之瑕疵的機會，復參酌卷附被告使用之行動電話門號00
    00000000號《通聯紀錄誤載為0000000000》通聯紀錄，證人
    駱明明與被告確有於99年1月10日上午11時3分至11時4分之
    通話紀錄（見偵卷第85頁），以及卷附被告與證人陳建志交
    易當日即99年1月10日9時26分許之通訊監察內容可知，被告
    向證人陳建志最新報價是「34」（即100公克為3萬4千元）
    ，復綜合證人駱明明及陳建志於警詢、偵查、原審之指證，
    足信證人駱明明自澎湖搭機至臺南前，被告已與證人陳建志
    約妥50公克愷他命1萬7千元之交易細節，證人陳建志交待證
    人駱明明上開交易內容，證人駱明明抵達臺南機場後有與被
    告電話聯繫，二人會面後，證人駱明明搭乘被告休旅車至臺
    南高鐵站途中，被告自車上拿出愷他命1包，且從該包取出
    少量愷他命供證人駱明明試用後，證人駱明明始交付毒品價
    金1萬7千元，被告另向證人駱明明收取臺南機場至臺南高鐵
    車資1千元等情，至可認定。至被告交付予證人駱明明之愷
    他命，究係取自駕駛座右手邊音響面板下面的盒子或是右邊
    腳下面？以及證人陳建志有無交待證人駱明明要多向被告拿
    取先前所欠10公克愷他命等情，證人駱明明就此部分先後陳
    述或有微疵，惟本案被告於99年1月10日上午11時許，與證
    人陳建志委託出面購毒之證人駱明明會面後，在駕車載證人
    駱明明前往臺南高鐵站途中，自車上取出一包愷他命，以1
    萬7千元與證人駱明明交易愷他命50公克之重要事實已可認
    定，自不因證人駱明明其他證述本案之非重要事實之微疵而
    影響本案主要事實之認定。
  (2)證人陳建志、駱明明均證稱渠等發現毒品數量不足時，旋即
    撥打電話與被告理論，惟依卷附通聯紀錄，99年1月10日下
    午2時至3時，並無被告與陳建志通話紀錄：
    經查，證人陳建志於警詢及原審證述：我駱明明向被告購買
    愷他命50公克，我交待駱明明要再多拿回「阿倫」先前欠我
    的10公克愷他命，共60公克，但駱明明買回來的愷他命仍短
    少10公克，我有打電話給「阿倫」等語（見偵卷第22頁、原
    審卷第66頁）；證人駱明明於警詢指證：陳建志有交待我要
    向「阿倫」多拿回先前欠的10公克愷他命，我於下午回到馬
    公，陳建志來機場接我，上車後就將購得之愷他命交給陳建
    志，陳建志當場拿電子秤秤重，有打電話給對方說怎麼少這
    麼多等語（見偵卷第36頁），是證人陳建志、駱明明均指證
    有打電話向被告反應購得之愷他命短少之情事。惟查，證人
    駱明明於99年1月10日係於當日搭乘復興航空股份有限公司
    班機下午2時自高雄起飛之班機，於下午2時40分抵達馬公航
    空站等情，此有復興航空運輸股份有限公司99年4月12日旅
    服字第2010-0136號函、班機時刻表附卷可憑（見偵卷第188
    -189頁、警卷第47頁）。足見證人駱明明係於99年1月10日
    下午2時40分以後始抵達馬公機場，又依上開證人駱明明與
    陳建志於99年1月10日下午1時36分通訊監察內容，及證人駱
    明明與陳建志於99年1月10日下午2時44分通訊監察內容（見
    偵卷第33頁），足見證人駱明明於同日下午2時40分抵達馬
    公機場後，於同日下午2時44分與證人陳建志以電話聯絡結
    果，證人陳建志表示大約10分鐘後才會抵達馬公機場等情，
    堪可認定，依此推斷，證人陳建志應於同日下午2時54分計
    至馬公機場接到證人駱明明後，始可能得悉被告交付不足重
    量之愷他命之事實，惟依卷附被告於同日證人陳建志之通聯
    紀錄僅至下午2時20分止，以下則付之闕如，此觀被告電話
    之通聯紀錄自明（見偵卷第85頁），又電信公司因紀憶體有
    限，通聯紀錄僅保存6個月，此為眾所週知之事實，故本院
    已無從調得該日下午2時20分以後之通聯紀錄，此是此部分
    事實因通聯紀錄內容不完整，而不能證明購毒者即證人陳建
    志、駱明明指證證人陳建志發現重量短少後，有打電話給吳
    維倫反應重量不足之事實，是除購毒者陳建志、駱明明指證
    外，固無其他證據補強，惟此部分事實係關於被告是否有交
    付先前短少之10公克愷他命之認定，而與本案關於「證人陳
    建志委託證人駱明明於99年1月10日以1萬7千元向被告購得
    50公克愷他命」之事實無關，自不因此部分之事實不能證明
    ，遽予全盤推翻本案上開事實之認定。
  (3)依卷附被告之通聯紀錄，被告於99年1月10日上午11時4分通
    話基地台位於臺南縣仁德鄉○○村○○路1211號，於99年1
    月10日上午11時57分通話基地臺位於臺南市○○路○段120號
    ，依正常車程，被告不可能於50分鐘之內往返，足證證人駱
    明明所指與其在車上交易並載其至台南高鐵站，應另有其人
    ：
    經查，被告於99年1月10日上午11時4分通話基地台位於臺南
    縣仁德鄉○○村○○路1211號，於99年1月10日上午11時57
    分通話基地臺位於臺南市○○路○段120號，二者相距53分鐘
    ，此有通聯紀錄附卷可參（見偵卷第85頁），經本院囑託南
    部地區巡防局派員於上午11時許之時段（與本案事實相同時
    段），依規定之行車速限，自臺南機場至臺南高鐵站，再自
    臺南高鐵站至被告辯稱其於99年1月10日上午11時57分位於
    臺南市○○路○段149號之發話位置駕車實測結果，臺南機場
    至臺南高鐵站共11.1公里，費時10分鐘，臺南高鐵站至臺南
    市○○路○段149號計17.6公里，費時27分鐘等情，此有該局
    100年6月1日澎湖機字第1000008031號函在卷足考（見本院
    卷第139頁），是駕車自臺南機場至臺南高鐵站，再自臺南
    高鐵站至臺南市○○路○段149號，費時37分鐘即足，被告自
    有可能於上開54分鐘內往返上開三地，其此部分辯解，自嫌
    無據。
  (4)被告於99年1月20日並未遭查獲任何毒品，足見被告並無毒
    品可與人交易：
    證人陳建志於99年1月16日經查緝後，配合南部地區巡防局
    協助偵查，於99年1月20日20時40分許，誘引被告前往臺南
    市○○路與康樂街交岔路口附近交易而當場查獲，經南部地
    區巡防局人員徵得被告之同意實施搜索，扣得其所有之Sony
    Ericsson牌行動電話1具（搭配向合夥友人沈志儒借用之門
    號0000000000號SIM卡）等情，已如前述，又第三級毒品愷
    他命為政府嚴予查緝之違禁物，一旦遭警查獲，販賣者刑責
    甚重，故販毒者莫不謹慎小心，不隨便攜帶毒品在身上，以
    免行跡敗露，被告於99年1月20日雖未經警當場扣得其持有
    愷他命，惟被告於99年1月10日販賣愷他命之事實，詳如上
    述，自不因被告於99年1月20日未當場遭查扣愷他命，即得
    憑為有利於被告之認定。
  (5)證人陳建志於99年1月16日遭警查扣之愷他命1包，驗後淨重
    7.282公克，與其指證被告販賣之數量明顯不符：
    證人陳建志於原審證述：我於99年1月10日自被告販入之愷
    他命，係供自己施用及轉讓給駱明明施用，以及販賣予駱明
    明、呂玉梅，其中販賣予呂玉梅3千元5公克，於99年1月16
    日被警查獲之愷他命2包是這批尚未賣完之愷他命等語（見
    原審卷第68-69頁），詳如前述，又證人陳建志將自被告處
    販入之愷他命販賣予駱明明2次（每次各0.6公克）、呂玉梅
    1次、轉讓予駱明明1次（0.6公克）等情，此有臺灣高等法
    院高雄分院99年度上訴字第2057號刑事判決附卷可憑（見本
    院卷第28-35頁）；是依證人陳建志販賣予證人駱明明、呂
    玉梅，及轉讓予駱明明之愷他命重量，合計僅6.8公克，而
    證人陳建志於99年1月16日遭查扣之愷他命2包淨重7.282公
    克，合計雖未達50公克，而與證人陳建志向被告購入之重量
    不符，然證人陳建志向被告購買之愷他命50公克，除因販賣
    予駱明明2次（每次各0.6公克）、呂玉梅1次（5公克）、轉
    讓予駱明明1次（0.6公克）外，其餘購得之愷他命之流向為
    何，證人陳建志恐因另觸犯刑章而未悉數供出實情，此乃事
    理之常，被告執以重量不符，憑為其並未販賣50公克愷他命
    之辯解，洵非可採。
  (八)按販賣毒品之所謂販賣行為，係行為人基於營利之目的，而
    販入或賣出毒品而言，販賣毒品者，其主觀上須有營利之意
    圖，且客觀上有販賣之行為，即足構成，至於實際上是否已
    經獲利，則非所問，即於有償讓與他人之初，係基於營利之
    意思，並著手實施，而因故無法高於購入之原價出售，最後
    不得不以原價或低於原價讓與他人時，仍屬販賣行為，必始
    終無營利之意思，以原價或低於原價有償讓與他人，方難謂
    為販賣行為，而僅得以轉讓罪論處（最高法院93年度臺上字
    第1651號、94年度臺上字第5317號判決意旨分別參照）。又
    毒品危害防制條例所規定之販賣毒品罪，雖未明示「營利之
    意圖」為其犯罪構成要件，然「販賣」一語，在文義解釋上
    當然已寓含有買賤賣貴，而從中取利之意思存在，且從商業
    交易原理與一般社會觀念而言，販賣行為在通常情形下，仍
    係以牟取利益為其活動之主要誘因與目的。則衡以毒品之非
    法交易向為政府查禁森嚴且重罰不寬貸之行為，為一般民眾
    普遍認知之事，倘非有利可圖，被告絕無平白甘冒被查緝重
    罰之高度風險，而單純代他人購買毒品之理，是其販入之價
    格當較其出售之價格為低，而有從中賺取買賣價差牟利之意
    圖及事實，應可認定。
  (九)綜上所述，本件事證明確，被告販賣愷他命之犯行，堪予認
    定，應依法論科。
參、論罪之理由：
    核被告所為，係犯毒品危害防制條例第4條第3項之販賣第三
    級毒品罪。又被告持有第三級毒品愷他命之純質淨重超過20
    公克以上，其持有愷他命之低度行為，為販賣之高度行為所
    吸收，不另論罪。
肆、原判決撤銷之理由：
一、原判決就被告販賣愷他命犯行，事證明確，予以論罪科刑，
    固非無據。惟：原判決就非屬被告所有供犯販賣愷他命所用
    之0000000000號SIM卡1張，及非供犯販賣愷他命所用之電子
    秤1台，依毒品危害防制條例第19條第1項之規定宣告沒收，
    已有未洽。被告提起上訴，否認犯罪，固無理由，惟原判決
    既有前開可議之處，自屬無法維持，應由本院予以撤銷改判
    。
二、本院審酌：被告明知愷他命係屬第三級毒品，卻仍為貪圖不
    法之利益販賣他人，雖販賣次數雖僅有1次，惟重量高達約
    50公克，販賣所得達1萬7千元，顯見獲利匪少，其危害社會
    治安、及戕害國民身心健康之程度，雖非大盤毒梟，惟與中
    、小盤毒販相當，而與止於吸毒者友儕間為求互通有無之少
    量販毒者之情節顯然不同，可見其背後應有相當穩定之上游
    毒品供貨來源，其販賣行為所造成危害社會之程度自屬較重
    ，被告於原審及本院堅不認罪，自難認其有真心悔改之意，
    惟念及被告年紀尚輕、素行非惡，此有臺灣高等法院被告前
    案紀錄表1份在卷可參，又其受有高職肄業之教育程度，家
    庭生活狀況尚可，公訴檢察官於原審當庭具體求刑有期徒刑
    8年，及被告所犯販賣第三級毒品之法定最低度刑雖為5年，
    惟依被告上開犯罪情狀，其情節顯然較吸毒者友儕間為求互
    通有無之少量販毒者之情節為重，實不宜從法定最低度刑量
    處其刑度等各節，經再三斟酌其犯罪所生危害等上開一切情
    狀與刑罰相當性原則，爰量處有期徒刑8年，以資懲儆。
三、沒收：
  (一)按供販賣毒品所用之物，應依毒品危害防制條例第19條第1
    項規定沒收，固為刑法之特別規定，採義務沒收主義，但上
    開法條既無「不問屬於犯人與否，沒收之」之規定，仍應以
    該物品屬於犯人所有者為限，始應予以沒收（最高法院95年
    度台上字第104、305號判決意旨參照）。故本件扣案之Sony
    Ericsson牌行動電話1具為被告所有供聯絡販賣毒品所用之
    物，應依法宣告沒收之。至上開行動電話搭配之門號即0000
    000000號SIM卡1張，係被告向證人沈志儒所借用，惟該SIM
    卡1張係證人沈志儒友人「嘉榮」於搬家時所留下等情，業
    據被告及證人沈志儒於本院陳述明確，是原所有人「嘉榮」
    固有拋棄所有之意思，而為證人沈志儒所有之物，證人沈志
    儒係將該SIM卡1張借予被告使用，難認為被告已取得該SIM
    卡1張之所有權，自不得宣告沒收。又扣案電子秤1台，固為
    被告所有之物，業據被告於本院供承在卷，惟被告否認係供
    販賣愷他命所用之物，復查無其他證據足資證明被告以該電
    子秤為販賣本案愷他命所用之物，亦不應宣告沒收之。
  (二)又按因犯罪所得之財物，亦應依毒品危害防制條例第19條第
    1項規定沒收，而按毒品危害防制條例第19條第1項規定所稱
    「追徵其價額」者，必限於所沒收之物，為金錢以外其他財
    物而無法沒收時，始應追徵其價額，使其繳納與原物相當價
    額。如所得財物為金錢而無法沒收時，應以其財產抵償之，
    而不發生追徵價額問題（最高法院93年度臺上字第1218、26
    70、2743號判決意旨參照）。被告因犯本案販賣第三級毒品
    罪所得之財物為17,000元，雖未扣案，仍應依毒品危害防制
    條例第19條第1項之規定，宣告沒收，如全部或一部不能沒
    收時，以其財產抵償之。
據上論斷，應依刑事訴訟法第369條第1項前段、第364條、第299
條第1項前段、毒品危害防制條例第4條第3項、第19條第1項，判
決如主文。
本案經檢察官劉得鉦到庭執行職務
中    華    民    國   100    年    6     月    23    日
                  刑事第二庭    審判長法  官  葉居正
                                      法  官  陳欽賢
                                      法  官  張桂美
以上正本證明與原本無異。
如不服本判決應於收受送達後10日內向本院提出上訴書狀，其未
敘述上訴理由者，並得於提起上訴後10日內向本院補提理由書（
均須按他造當事人之人數附繕本）「切勿逕送上級法院」。
                                      書記官  魏芝雯
中    華    民    國   100    年    6     月    23    日
附錄法條
毒品危害防制條例第4條
製造、運輸、販賣第一級毒品者，處死刑或無期徒刑；處無期徒
刑者，得併科新臺幣 2 千萬元以下罰金。
製造、運輸、販賣第二級毒品者，處無期徒刑或 7 年以上有期
徒刑，得併科新臺幣 1 千萬元以下罰金。
製造、運輸、販賣第三級毒品者，處 5 年以上有期徒刑，得併
科新臺幣 7 百萬元以下罰金。
製造、運輸、販賣第四級毒品者，處 3 年以上 10 年以下有期
徒刑，得併科新臺幣 3 百萬元以下罰金。
製造、運輸、販賣專供製造或施用毒品之器具者，處 1 年以上
7 年以下有期徒刑，得併科新臺幣 1 百萬元以下罰金。
前五項之未遂犯罰之。